臺灣高等法院臺中分院刑事裁定
110年度聲再字第252號

再審聲請人  
即受裁定人  廖順益




上列聲請人即受裁定人因違反毒品危害防制條例案件，對本院11
0年度毒抗字第606號中華民國110年6月21日第二審確定裁定（原
審案號：臺灣彰化地方法院110年度毒聲字第291號；聲請案號：
臺灣彰化地方檢察署110年度聲戒字第101號；偵查案號：臺灣彰
化地方檢察署109年度毒偵字第1277號），聲請重新審理，本院
裁定如下：
    主  文
重新審理之聲請駁回。
    理  由
一、聲請重新審理意旨略以：聲請人即受裁定人(下稱聲請人)　
    自民國（下同）108年10月15日至110年2月5日，每月均至衛
    生福利部彰化醫院美沙冬門診服藥治療戒治海洛因，是本案
    符合毒品危害防制條例第21條：「犯第10條之罪者，於犯罪
    未發覺前，自動向衛生福利部指定之醫療機構請求治療，醫
    療機構免將請求治療者送法院或檢察機關；依前項規定治療
    中經查獲之被告或少年，應由檢察官為不起訴之處分或由少
    年法院（地方法院少年法庭）為不付審理之裁定。但以一次
    為限。」之規定。現今立法精神已將施用毒品者視為病患，
    拘禁人身自由並無益於病患，且聲請人積極到院治療，並有
    家人及工作之支撐，在觀察勒戒期間亦表現良好，請鈞院重
    新評估聲請人「有無繼續施用毒品傾向評估標準」，使聲請
    人早日重返社會，爰依同條例第20條之1第1項第5款規定聲
    請重新審理云云。
二、按觀察、勒戒及強制戒治之裁定確定後，有下列情形之一，
    認為應不施以觀察、勒戒或強制戒治者，受觀察、勒戒或強
    制戒治處分之人，或其法定代理人、配偶，或檢察官得以書
    狀敘述理由，聲請原裁定確定法院重新審理：㈠適用法規顯
    有錯誤，並足以影響裁定之結果者。㈡原裁定所憑之證物已
    證明為偽造或變造者。㈢原裁定所憑之證言、鑑定或通譯已
    證明其為虛偽者。㈣參與原裁定之法官，或參與聲請之檢察
    官，因該案件犯職務上之罪，已經證明者。㈤因發現確實之
    新證據足認受觀察、勒戒或強制戒治處分之人，應不施以觀
    察、勒戒或強制戒治者。㈥受觀察、勒戒或強制戒治處分之
    人，已證明其係被誣告者；聲請重新審理，應於裁定確定後
    30日內提起。但聲請之事由，知悉在後者，自知悉之日起算
    ；法院認為無重新審理之理由，或程序不合法者，應以裁定
    駁回之；認為有理由者，應重新審理，更為裁定。法院認為
    無理由裁定駁回聲請者，不得更以同一原因，聲請重新審理
    ，毒品危害防制條例第20條之1第1項、第2項、第4項分別定
    有明文。
三、經查：
㈠、聲請人因施用第一級、第二級毒品案件，經臺灣彰化地方法
    院(下稱原審法院)依臺灣彰化地方檢察署（下稱彰化地檢署
    ）檢察官之聲請，於110年4月21日以110年度毒聲字第291號
    裁定令入戒治處所強制戒治，聲請人不服向本院提起抗告，
    經本院於110年6月21日以110年度毒抗字第606號裁定駁回抗
    告，並於110年6月23日將裁定正本送達法務部○○○○○○○○由聲
    請人收受，經本院依職權調閱前開案件卷宗電子檔確認無誤
    ，並有前開裁定影本及本院送達證書影本在卷可稽。又所謂
    確定裁定，如因抗告不合法而駁回，固指原審法院之裁定；
    倘裁定經提起抗告，已由上級審法院實體裁定，則確定裁定
    即指上級審法院之裁定（最高法院89年度台非字第76號判決
    意旨參照）。是本件強制戒治處分之實體終審確定裁定為本
    院110年度毒抗字第606號裁定，揆諸上開說明，本院為強制
    戒治裁定之管轄法院，先予敘明。
㈡、再查，本院上開駁回抗告之裁定未經宣示，且屬不得抗告之
    裁定，揆諸前揭說明，聲請人應於裁定確定之日即110年6月
    23日收受送達後30日內聲請重新審理，且監所與法院無庸加
    計在途期間，是其聲請重新審理期間計至110年7月23日（星
    期五）即已屆滿，聲請人遲至110年7月28日始具狀向監所長
    官就本院上開確定裁定聲請重新審理，有聲請人刑事聲請重
    新審理狀上法務部○○○○○○○○收受收容人訴狀戳章在卷足憑，
    顯已逾越逾得聲請重新審理之法定期間，而與毒品危害防制
    條例第20條之1第2項規定有違，其聲請即非合法，應予駁回
    。 
㈢、又如聲請之事由，知悉在後者，自知悉之日起算，聲請人刑
    事聲請重新審理狀雖提出衛生福利部彰化醫院(下稱彰化醫
    院)於110年7月12日所開立之診斷證明書，證明聲請人自108
    年10月15日至110年2月5日，每個月均至彰化醫院美沙冬門
    診服藥治療戒治海洛因乙節，為足認受強制戒治處分之人，
    應不施以強制戒治之新證據。惟查，聲請人前因本件施用第
    一、二級毒品案件，經原審法院以109年度毒聲字第398號裁
    定令入勒戒處所觀察、勒戒，聲請人不服向本院提起抗告時
    ，亦曾提出彰化醫院109年12月11日所開立之診斷證明書，
    證明聲請人自109年9月16日起於彰化醫院加入美沙冬維持療
    法乙節，經109年度毒聲字第398號裁定認定並無毒品危害防
    制條例第21條第1項、第2項規定之適用，足徵聲請人早已知
    悉此項聲請之事由，要難認有何就聲請重新審理事由知悉在
    後，致不能於裁定確定時起算法定期間之情事。
四、綜上所述，聲請人聲請重新審理，顯已逾越法定期間而違背
    法律上之程式，且無從補正，其聲請應予駁回。　　
據上論斷，應依毒品危害防制條例第20條之1第4項前段，裁定如
主文。　　
中　　華　　民　　國　　110 　年　　8 　　月　　23  　日
           刑事第十一庭　審判長法　官　張  意  聰
                               法　官　陳  慧  珊
                               法　官　田  德  煙
以上正本證明與原本無異。
不得抗告。
                               書記官  陳  志  德 
　　　　　　　　　　　　　　　　
中　　華　　民　　國　　110 　年　　8 　　月　　24  　日